最高法院刑事判決　　　　　　九十四年度台上字第五○九八號
　　上　訴　人　甲○○
　　　　　　　　　　　　樓
　　選任辯護人　張繼準律師
上列上訴人因違反毒品危害防制條例案件，不服台灣高等法院台
南分院中華民國九十四年六月二十一日第二審更審判決（九十四
年度重上更(四)字第一八八號，起訴案號：台灣雲林地方法院檢察
署八十六年度偵字第四一○號），提起上訴，本院判決如下：
    主  文
原判決撤銷，發回台灣高等法院台南分院。
    理  由
本件原判決撤銷第一審關於甲○○非法販賣化學合成麻醉藥品部
分之科刑判決，改判論處上訴人甲○○非法販賣化學合成麻醉藥
品未遂罪刑，固非無見。
惟查：一、有罪判決書所記載之犯罪事實，為論罪科刑適用法律
之基礎，故凡於適用法律有關之重要事項，必須詳加認定，明確
記載，然後於理由內敘明犯罪事實所憑之證據及認定之理由，始
足為適用法律之依據。原判決於事實欄載稱：上訴人原即有購入
麻醉藥品安非他命出售牟利之意圖，適劉登山因違反麻醉藥品管
理條例案件供出安非他命來源為上訴人，乃配合警方查緝行動設
計誘捕上訴人，即撥打上訴人之呼叫器聯絡，佯稱欲購買三公斤
重之安非他命，二人約定在高雄市○○街附近之加油站會面後，
上訴人本欲上車引導劉登山至他處交易取貨，因上車踢到警方置
於踏板上之腳鐐，發覺有異，欲開車門逃走，為警當場逮捕而未
完成交易，在其身上查獲供己施用之安非他命一包重約五‧二公
克等情，乃論以修正前麻醉藥品管理條例第十三條之一第二項第
一款、第三項之非法販賣化學合成麻醉藥品未遂罪。然上訴人當
時身上僅經查獲供己施用之少許安非他命，如何認定確另有上述
可供販賣之三公斤安非他命，並業經販入？其基於營利之意圖而
販入該安非他命之具體事實（即於何時、何地、向何人販入）究
係如何？又原判決既認定上訴人另被訴前於民國（下同）八十五
年七月間某日，以新台幣（下同）三十六萬元之價格，販賣安非
他命一公斤予劉登山部分，係不能證明有該犯罪事實，乃不另為
無罪之諭知，上訴人又如何原即係具販賣安非他命之犯意，為警
以「釣魚」之方式查獲其販賣毒品未遂之犯行，而非出於警方之
「陷害教唆」？事實俱欠詳明。本院前判決發回意旨就此已多次
有所指明，原審仍未為查明，翔實審認記載，並敘明其認定之依
據及理由，自嫌調查職責未盡及理由不備。二、證人劉登山雖於
警詢供稱其於八十六年一月二十九日下午警方借提時，為配合警
方查緝上訴人，而與上訴人電話聯絡欲向其購買安非他命情事，
嗣於偵審中則改稱伊與上訴人電話聯絡時，係向上訴人佯稱要帶
人去賭博或去打麻將，復於歷審一再陳稱其於警詢時遭警刑求各
等語（見本案第四一○號偵查卷第十四頁，第一審卷第七五、七
六、八四頁，原審更(一)卷第七九、八十頁，更(二)卷第六三至六七
頁）。徵之上訴人為警逮捕當日之警詢時亦供稱劉登山與其電話
聯絡之情形係「有打我的呼叫器，跟我說要打麻將，並帶二、三
個朋友下去」云云，並於翌日移送檢察官偵訊時為同一之供述，
訊畢復經羈押於台灣雲林看守所，劉登山則經檢察官於八十六年
二月三日在同一看守所提訊，供稱其係向上訴人佯稱要帶人去賭
博，在約定之加油站見面後始談及交易毒品之事等語，與其前供
未盡相符；究竟劉登山所稱其於警詢時遭警刑求云云，可否採信
？上訴人為警查獲後如何與劉登山有串供之機會？均非無詳求之
餘地。原審未予究明，遽以劉登山嗣後所供係與上訴人串供所致
，而不予採信，採證認事即難認已臻允洽。以上或為上訴意旨所
指摘，或為本院得依職權調查之事項，應認原判決仍有撤銷發回
更審之原因。原判決關於不另諭知上訴人無罪部分，既經檢察官
起訴書指明與前開論罪部分有裁判上一罪關係，依審判不可分原
則，應一併撤銷發回，附予說明。
據上論結，應依刑事訴訟法第三百九十七條、第四百零一條，判
決如主文。
中　　華　　民　　國　九十四　年　　九　　月　 十五   日
                      最高法院刑事第八庭
                          審判長法官  呂　潮　澤
                                法官  吳　昆　仁
                                法官  孫　增　同
                                法官  趙　文　淵
                                法官  吳　　　燦
      本件正本證明與原本無異
                                      書  記  官
中　　華　　民　　國　九十四　年　　九　　月　 十九 　日
                                                      Ｃ
